【裁判字號】    99,台上,903
【裁判日期】    990210
【裁判案由】    誣告
【裁判全文】
最高法院刑事判決              九十九年度台上字第九０三號
上  訴  人  台灣高等法院台南分院檢察署檢察官
被      告  甲○○○
選任辯護人  洪千雅律師
上列上訴人因被告誣告案件，不服台灣高等法院台南分院中華民
國九十八年十二月三十日第二審判決（九十八年度上訴字第一０
六四號，起訴案號：台灣雲林地方法院檢察署九十八年度偵續字
第一八號），提起上訴，本院判決如下：
    主  文
上訴駁回。
    理  由
按刑事訴訟法第三百七十七條規定，上訴於第三審法院，非以判
決違背法令為理由，不得為之。是提起第三審上訴，應以原判決
違背法令為理由，係屬法定要件。如果上訴理由書狀並未依據卷
內訴訟資料，具體指摘原判決不適用何種法則或如何適用不當，
或所指摘原判決違法情事，顯與法律規定得為第三審上訴理由之
違法情形，不相適合時，均應認其上訴為違背法律上之程式，予
以駁回。本件公訴意旨以：被告甲○○○與鄰居即告訴人陳新岸
素有嫌隙，二人同時委請蔡維華施作房屋漏水整修工程，被告明
知依施工設計須在兩屋共同壁上搭建鋼架副架及ＰＵ發泡烤漆鋼
板，並須鋸斷其屋頂木質橫樑外突至告訴人建物部分，且告訴人
於施工期間未曾至現場查看、介入或指揮蔡維華施作等情，竟向
警誣指告訴人指示工人以上開施工方式竊佔該共同壁及毀損該橫
樑，並於偵查中向檢察官追加蔡維華共犯毀損、竊佔罪嫌，嗣後
蔡維華經檢察官為不起訴處分確定，告訴人雖經提起公訴，然亦
經判決無罪確定，因認被告涉有誣告罪嫌。原審依檢察官所舉告
訴人、證人蔡維華及該竊佔、毀損案內卷證資料審理結果，認定
蔡維華於施工前並未邀集被告、告訴人三方一起討論如何施工，
被告對於上開施工設計事先並不知情，亦未同意，俟發現蔡維華
搭建之鋼架副架及ＰＵ發泡烤漆鋼板逾越兩屋交界處中心線、搭
建在其屋頂，又其屋頂木質橫樑外突部分亦遭鋸斷，即訴請偵辦
告訴人及蔡維華竊佔、毀損罪嫌，並非全然無據，尚難認被告有
虛構事實而為誣告之故意，因認檢察官所舉證據尚未達通常一般
之人均不致有所懷疑，而得確信其為真實之程度，且查無其他積
極證據足資證明被告有公訴意旨所指之犯行，乃予維持第一審諭
知被告無罪之判決，駁回檢察官在第二審之上訴。按刑事訴訟法
第一百六十一條第一項規定：「檢察官就被告犯罪事實，應負舉
證責任，並指出證明之方法。」是以，檢察官對於起訴之犯罪事
實，應負提出證據及說服之實質舉證責任；倘其所提出之證據，
不足為被告有罪之積極證明，或其指出證明之方法，無從說服法
院以形成被告有罪之心證，基於無罪推定之原則，自應為被告無
罪判決之諭知。再者，採證認事本屬事實審法院之職權，如所為
之判斷，不違背經驗法則及論理法則，即不能任意指為違背法令
，而執為合法之第三審上訴理由。本件原審依審理所得心證，說
明依檢察官所指出之證明方法，無從形成被告有罪之心證，因予
維持第一審諭知無罪之判決，於法並無不合。檢察官上訴意旨對
原判決理由內已論述綦詳之事項，但憑己見任意爭執，所謂原判
決有採證違背經驗法則、論理法則及理由不備、調查未盡之違法
云云，要與法律規定得為第三審上訴理由之違法情形，不相適合
；其上訴違背法律上之程式，應予駁回。
據上論結，應依刑事訴訟法第三百九十五條前段，判決如主文。
中    華    民    國  九十九  年    二    月    十    日
                      最高法院刑事第十庭
                          審判長法官  花  滿  堂
                                法官  黃  正  興
                                法官  陳  東  誥
                                法官  林  錦  芳
                                法官  洪  昌  宏
本件正本證明與原本無異
                                      書  記  官
中    華    民    國  九十九  年    二    月  二十二  日
                                                      V

司法院資訊處製作；財團法人民間司法改革基金會備份。
